臺灣士林地方法院刑事判決
110年度交易字第72號
公  訴  人  臺灣士林地方檢察署檢察官  
被      告  NGUYEN VAN HUNG（中文名：阮文雄，越南籍）





上列被告因過失傷害案件，經檢察官提起公訴（110年度偵字第8
27號），本院判決如下：
    主  文
NGUYEN VAN HUNG犯過失傷害罪，處拘役貳拾日，如易科罰金，
以新臺幣壹仟元折算壹日。
    事  實
一、NGUYEN VAN HUNG （中文名：阮文雄）於民國109年9月11日
    7時20分許，騎乘車牌號碼000-000號普通重型機車（下稱甲
    機車），沿臺北市大同區民權西路由西往東方向行駛，行經
    該路段與重慶北路三段（起訴書記載重慶北路，應予更正）
    之交岔路口，欲向右行駛至重慶北路三段上之機車待轉區時
    ，本應注意兩車並行之間隔及右後方來車，而依當時天候晴
    、日間有自然光線、市區道路、柏油路面乾燥、無缺陷、無
    障礙物且視距良好，並無不能注意情事，竟疏未注意及此，
    貿然變換行向、向右偏行，欲駛往前開機車待轉區；適其右
    後方有簡翊修騎乘車牌號碼000-000 號普通重型機車（下稱
    乙機車）沿同車道行駛，見NGUYEN VAN HUNG突然右偏，避
    煞不及發生碰撞，因而人車倒地，致簡翊修受有右肩、右前
    臂、右膝、右小腿、右足擦挫傷、上肢多處擦傷等傷害。NG
    UYEN VAN HUNG 於肇事後留在現場，在有偵查犯罪職權之警
    察機關尚未知悉其係肇事者前，向獲報到場處理之員警坦承
    肇事，自首而願接受裁判。
二、案經簡翊修訴由臺北市政府警察局大同分局報告臺灣士林地
    方檢察署檢察官偵查起訴。
    理  由
壹、證據能力方面
一、按被告以外之人於審判外之言詞或書面陳述，除法律有規定
    者外，不得作為證據；又被告以外之人於審判外之陳述，雖
    不符合同法第159條之1至第159條之4之規定，但經當事人於
    審判程序同意作為證據，法院審酌該言詞陳述或書面陳述作
    成時之情況，認為適當者，亦得為證據。當事人、代理人或
    辯護人於法院調查證據時，知有第159條第1項不得為證據之
    情形，而未於言詞辯論終結前聲明異議者，視為有前項之同
    意，刑事訴訟法第159條第1項及第159條之5分別定有明文。
    然本案檢察官、被告NGUYEN VAN HUNG 於本院審理時就本判
    決所引用之各該被告以外之人於審判外之陳述同意作為證據
    （本院交易卷第59至61、143至146頁），復均未於言詞辯論
    終結前聲明異議，本院審酌該等證據作成時並無違法及證明
    力明顯過低之瑕疵等情況，認為適當，均具有證據能力。
二、至於本院所引其餘非屬供述證據部分，既不適用傳聞法則，
    亦均非公務員違背法定程序所取得，依刑事訴訟法第158條
    之4反面解釋，均具有證據能力。
貳、實體方面
一、認定事實所憑之證據及理由：
    訊據被告固供承其於上開時、地，騎乘甲機車沿臺北市大同
    區民權西路由西往東方向行駛，行經該路段與重慶北路三段
    之交岔路口，欲向右行駛至重慶北路三段上之機車待轉區，
    之後看到告訴人簡翊修所騎乘之乙機車倒地，且告訴人受傷
    等事實，惟矢口否認有何過失傷害犯行，並辯稱：我當時有
    看後照鏡及打右轉方向燈，有看到告訴人之乙機車離我很遠
    ，當時我快到代轉區，腳已經放在地上，告訴人的車速很快
    ，且從後面撞到我的機車排氣管後倒地云云。惟查：
（一）被告於109年9月11日7時20分許，騎乘車牌號碼000-000號
      普通重型機車（即甲機車），沿臺北市大同區民權西路由
      西往東方向行駛，行經該路段與重慶北路三段之交岔路口
      ，欲向右切換至重慶北路三段之機車待轉區，告訴人則於
      同一時間騎乘車牌號碼000-000號普通重型機（即乙機車
      ）在被告騎乘之甲機車後方行駛，見被告突然右偏，避煞
      不及發生碰撞，因而人車倒地，致告訴人受有前開傷害等
      情，業據被告於警詢、偵查及本院準備程序時供認在案【
      臺灣士林地方檢察署110年度偵字第827號卷（下稱偵卷）
      第12至15、47、48頁，本院審交易卷第146頁，本院交易
      卷第58頁】，核與告訴人於警詢、偵查時所為指訴大致相
      符（偵卷第9至10、48頁），並有道路交通事故現場圖、
      補充資料表、道路交通事故調查報告表（一）、（二）、
      現場照片及車損照片、告訴人之新仁醫療社團法人新仁醫
      院109年9月11日乙種診斷證明書在卷可佐（偵卷第28至34
      、37至41、43頁），前開事實，堪以認定。
（二）按汽車行駛時，駕駛人應注意兩車並行之間隔，並隨時採
      取必要之安全措施，道路交通安全規則第94條第3項定有
      明文。經查，被告於106年間即考領有普通重型機車駕駛
      執照，有被告所提之中華民國交通部製發汽車汽車駕駛執
      照影本在卷可稽（本院交易卷第155頁），對於上開規定
      當知之甚明，且應確實遵守，則其騎乘機車行駛在道路上
      欲變換行向、往右偏行時，自應注意兩車並行之間隔及後
      方來車，以避免後方車輛反應不及致生危險，而本案事故
      發生當時天候晴、日間有自然光線、市區道路、柏油路面
      乾燥、無缺陷、無障礙物且視距良好等情，有道路交通事
      故調查報告表（一）存卷可參（偵卷第33頁），可見當時
      客觀上並無不能注意之情事，被告疏未注意右後方有告訴
      人騎乘之乙機車駛至，即貿然變換行向、向右偏行，以致
      發生本案車禍事故，自有過失。而本案經送請臺北市車輛
      行車事故鑑定委員會鑑定結果認定：「一、阮文雄騎乘93
      0-NFZ號普通重型機車：向右變換行向未注意其他車輛（
      肇事原因）二、簡翊修騎乘526-NCW號普通重型機車：（
      無肇事因素）」，有臺北市交通事件裁決所110年4月19日
      北市裁鑑字第1103027865號函及所附臺北市車輛行車事故
      鑑定委員會鑑定意見書在卷可考（偵卷第51至54頁），亦
      同本院前揭認定，足認被告確有上述過失，且其上述過失
      行為與告訴人所受傷害間，具有相當因果關係，應堪認定
      。
（三）被告固以前揭情詞置辯，惟關於本案事故發生之經過，業
      經告訴人於偵查中證述明確（偵卷第48頁），並有卷附之
      道路交通事故現場圖、甲、乙機車車損照片在卷可稽（偵
      卷第28、39至41頁），足認被告騎乘之甲機車於本案事故
      發生前原在告訴人之乙機車左前側，卻突然變換行向、往
      右偏行至告訴人騎乘之乙機車前方，告訴人見狀煞車不及
      ，兩車發生碰撞，人車倒地，被告就本件車禍事故之發生
      ，應有過失，被告猶執前詞抗辯其並無過失云云，應無可
      採。至被告另辯稱告訴人車速很快云云，應意指告訴人超
      速行駛，亦同有過失，惟依告訴人於警詢時均陳稱其當時
      時速約40公里等語（偵卷第10頁），且據上述交通事故鑑
      定報告所載（偵卷第53頁），亦未認告訴人在事發時有何
      超速之情事，縱認告訴人有此情事而有過失，然因刑法上
      並過失相抵之問題，故無法據此解免被告之責，是被告前
      開所辯，尚不能執為有利於其之認定。
（四）又被告聲請調取本案事發現場之監視器錄影畫面，欲證明
      事發經過及其有打方向燈、告訴人車速、甲、乙機車之距
      離云云（本院交易卷第62、146、147頁），惟經本院函詢
      臺北市政府警察局大同分局有關本案事故地點有無錄影監
      視畫面一事，該局則函覆以「旨揭事故地點設置之錄影監
      視器鏡頭角度無法攝及事故發生經過」（本院交易卷第91
      頁），且有臺北市政府警察局道路交通事故調查卷宗記載
      「無監視（行車）設備」在卷可佐，被告復對此無提出其
      他證據或聲請調查證據，其據此抗辯其並無過失云云，仍
      無可採。
（五）綜上所述，被告所辯均無可採，本件事證明確，被告犯行
      已堪認定，應依法論科。
二、論罪科刑：
（一）核被告所為，係犯刑法第284條前段之過失傷害罪。
（二）查被告於肇事後留在現場，在具有偵查犯罪職權之機關或
      人員發覺其前揭犯行前，向到場處理之警員坦承其係駕駛
      上開機車肇事之人乙情，有臺北市政府警察局道路交通事
      故肇事人自首情形紀錄表在卷可稽（偵卷第36頁），其於
      有偵查犯罪權限之機關或人員知悉其犯罪前，主動向員警
      自首，進而於本案偵查、審理期間到庭接受裁判，合於自
      首之要件，爰依刑法第62條前段規定，減輕其刑。      
（三）爰以行為人責任為基礎，審酌被告已考領有駕駛執照，當
      知騎乘機車時應遵守交通秩序安全規則，並採取謹慎注意
      之安全行為，竟在上開人車往來頻繁之路口變換行向、偏
      行時，未能注意兩車並行之間隔及後方來車，致告訴人人
      車倒地受有傷害，應予非難；又被告犯後未坦認過失，且
      迄未能與告訴人達成和解，犯後態度難稱良好；暨考量被
      告之過失程度、告訴人所受傷勢，及被告自述學歷為高中
      畢業、已婚、有1名子女且與配偶於越南同住、目前在臺
      灣任職於電器公司，從事電器修理工作、月收入約新臺幣
      （下同）2萬4,800元、扣除在臺灣之住宿及伙食費約1萬
      元後，其餘收入均寄回越南給家人，需扶養配偶及小孩之
      家庭生活與經濟狀況（本院交易卷第148頁）等一切情狀
      ，量處如主文所示之刑，並諭知易科罰金之折算標準。
據上論斷，應依刑事訴訟法第299條第1項前段，刑法第284條前
段、第62條前段、第41條第1項前段，刑法施行法第1條之1第1項
，判決如主文。
本案經檢察官陳彥章提起公訴，檢察官郭季青到庭執行職務。
中　　華　　民　　國　　110 　年　　12　　月　　24　　日
                  刑事第一庭　法  官  吳佩真
以上正本證明與原本無異。
如不服本判決應於收受送達後10日內向本院提出上訴書狀，並應
敘述具體理由。其未敘述上訴理由者，應於上訴期間屆滿後20 
日內向本院補提理由書 (均須按他造當事人之人數附繕本 )「切
勿逕送上級法院」。
                              書記官  黃婕宜
中　　華　　民　　國　　110 　年　　12　　月　　24　　日
附錄本判決論罪科刑法條：
中華民國刑法第284條
因過失傷害人者，處1年以下有期徒刑、拘役或10萬元以下罰金
；致重傷者，處3年以下有期徒刑、拘役或30萬元以下罰金。